臺灣花蓮地方法院刑事判決              100年度訴字第247號
公  訴  人  臺灣花蓮地方法院檢察署檢察官
被      告  賴智明
上列被告因違反毒品危害防制條例案件，經檢察官提起公訴（10
0年度毒偵字第340號），被告於準備程序中就被訴事實為有罪之
陳述，經本院合議庭裁定改依簡式程序審理，判決如下：
    主  文
賴智明施用第一級毒品，累犯，處有期徒刑拾月。扣案玻璃吸食
器壹組沒收。
    事  實
一、賴智明前因施用毒品案件，經本院以89年度毒聲字第45號裁
    定送勒戒處所施以觀察、勒戒後，認無繼續施用毒品之傾向
    ，於民國89年2月3日釋放出所，並經臺灣花蓮地方法院檢察
    署檢察官以88年度毒偵字第 378號為不起訴處分確定；復因
    施用毒品案件，經本院以89年度毒聲字第1096號裁定送勒戒
    處所施以觀察、勒戒後，認有繼續施用毒品之傾向，經本院
    以90年毒聲字第97號裁定令入戒治處所施以強制戒治，於90
    年9月5日停止戒治並以保護管束代之，並經本院以90年度訴
    字第60號判決判處有期徒刑 4月、8月，應執行有期徒刑100
    月確定，於92年 9月30日縮刑期滿執行完畢。又因施用毒品
    案件，除經本院以91年度毒聲字第 709號裁定令入戒治處所
    施以強制戒治，於92年7月9日停止戒治付保護管束、於93年
    1月6日保護管束期滿執行完畢外，另經本院以92年度花簡字
    第72號判決判處有期徒刑 5月確定，於93年5月3日易科罰金
    執行完畢。復因竊盜案件，經本院以94年度易字第79號判處
    有期徒刑 7月確定；再因施用毒品案件，經本院以94年度訴
    字第259號判處有期徒刑8月、7月，應執行有期徒刑1年 1月
    ，並經臺灣高等法院花蓮分院以 94年度上訴字第284號駁回
    上訴確定；繼因持有毒品案件，經臺灣桃園地方法院判處有
    期徒刑 4月確定，嗣上開三案經臺灣桃園地方法院以96年度
    聲減字第371號分別減刑為有期徒刑3月15日、4月、3月15日
    、2月，就竊盜與施用毒品部分定應執行有期徒刑9月確定，
    並與持有毒品部分接續進行，於96年 7月16日縮刑期滿執行
    完畢；末因違背安全駕駛案件，經本院以97年度花交簡字第
    492號判處有期徒刑3月確定，於98年4月3日易科罰金執行完
    畢。
二、詎賴智明仍不知警惕，基於同時施用第一、二級毒品之犯意
    ，於100年5月17日10時55分許為警採尿前回溯96小時內之某
    時許（起訴書誤載為100年5月10日），在花蓮縣新城鄉○○
    ○道路旁（起訴書誤載為花蓮縣花蓮市火車站附近之某旅社
    內），以將第一級毒品海洛因及第二級毒品甲基安非他命置
    入玻璃吸食器內，加熱燒烤吸食煙霧之方式，同時施用海洛
    因及甲基安非他命1次。嗣經警於100年 5月17日上午持本院
    核發之搜索票，前往花蓮縣花蓮市○○○街217號2樓之 2賴
    智明友人張惠美之住處執行搜索，當場扣得賴智明所有之玻
    璃吸食器1組，並得其同意於100年 5月17日10時55分許採其
    尿液送驗，結果呈嗎啡、可待因、安非他命及甲基安非他命
    陽性反應。
三、案經花蓮縣警察局花蓮分局報告臺灣花蓮地方法院檢察署檢
    察官偵查起訴。
    理  由
一、本件係經被告賴智明於準備程序當庭表示認罪，而經本院裁
    定以簡式審判程序加以審理，則依據刑事訴訟法第273條之2
    、同法第159條第2項之規定，不適用傳聞法則有關限制證據
    能力之相關規定，合先敘明。
二、上揭犯罪事實，業據被告於本院準備程序及審理時均坦承不
    諱（見本院卷第43、49頁），且被告於100年5月17日10時55
    分許，經警得其同意採集尿液送驗，結果呈嗎啡、可待因、
    安非他命及甲基安非他命陽性反應等情，有慈濟大學濫用藥
    物檢驗中心檢驗總表、偵辦毒品案件涉嫌人尿液檢體採集送
    驗記錄表、勘察採證同意書在卷可按（見偵卷第 12-15頁）
    ，並有本院搜索票、搜索經過及結果報告書、搜索扣押筆錄
    、扣押物品目錄表影本、扣押物品清單在卷（見本院卷第23
    -27、36頁）及玻璃吸食器1組扣案可證，足認被告之自白與
    事實相符。
三、按毒品危害防制條例於92年7月9日修正公布，自93年1月9日
    施行，其中第20條、第23條將施用毒品之刑事處遇程序，區
    分為「初犯」及「5年內再犯」、「5年後再犯」。依其立法
    理由之說明：「初犯」，經觀察、勒戒或強制戒治後，應為
    不起訴處分或不付審理之裁定；經觀察、勒戒或強制戒治執
    行完畢釋放後， 「5年內再犯」者，因其再犯率甚高，原實
    施之觀察、勒戒及強制戒治既已無法收其實效，爰依法追訴
    或裁定交付審理。至於經觀察、勒戒或強制戒治執行完畢釋
    放後， 「5年後再犯」者，前所實施之觀察、勒戒或強制戒
    治已足以遮斷其施用毒品之毒癮，為期自新及協助其斷除毒
    癮，仍適用「初犯」規定，先經觀察、勒戒或強制戒治之程
    序。從而依修正後之規定，僅限於「初犯」及 「5年後再犯
    」二種情形，始應先經觀察、勒戒或強制戒治程序。倘被告
    於5年內已再犯，經依法追訴處罰，縱其第3次（或第 3次以
    上）再度施用毒品之時間，在初犯經觀察、勒戒或強制戒治
    執行完畢釋放5年以後，已不合於「5年後再犯」之規定，且
    因已於 「5年內再犯」，顯見其再犯率甚高，原實施觀察、
    勒戒或強制戒治，已無法收其實效，即應依該條例第10條處
    罰（最高法院97年度第 5次刑事庭會議決議意旨參照）。查
    被告前因施用毒品案件，經本院以89年度毒聲字第45號裁定
    送勒戒處所施以觀察、勒戒後後，認無繼續施用毒品之傾向
    ，於89年2月3日釋放出所，並經臺灣花蓮地方法院檢察署檢
    察官以88年度毒偵字第 378號為不起訴處分確定；復因施用
    毒品案件，經本院以89年度毒聲字第1096號裁定送勒戒處所
    施以強制戒治後，認有繼續施用毒品之傾向，經本院以90年
    毒聲字第97號裁定令入戒治處所施以強制戒治，於90年9月5
    日停止戒治並以保護管束代之，並經本院以90年度訴字第60
    號判決判處有期徒刑4月、8月，應執行有期徒刑10月確定，
    於92年 9月30日縮刑期滿執行完畢。又因施用毒品案件，除
    經本院以91年度毒聲字第 709號裁定令入戒治處所施以強制
    戒治，於92年7月9日停止戒治付保護管束、於93年1月6日保
    護管束期滿執行完畢外，另經本院以92年度花簡字第72號判
    決判處有期徒刑 5月確定，於93年5月3日易科罰金執行完畢
    ，又因施用毒品案件，經本院以94年度訴字第 259號判處有
    期徒刑8月、7月，應執行有期徒刑1年1月，並經臺灣高等法
    院花蓮分院以94年度上訴字第 284號駁回上訴確定，嗣經臺
    灣桃園地方法院以96年度聲減字第371號減刑為有期徒刑4月
    、3月15日確定，於96年7月16日縮刑期滿執行完畢乙節，有
    臺灣高等法院被告前案紀錄表、施用毒品案件紀錄表各1 份
    附卷足稽，其於觀察、勒戒執行完畢釋放後 5年內，已因再
    犯施用毒品案件，為法院追訴處罰，雖本次係於其受強制戒
    治執行完畢釋放 5年後再犯，揆諸首揭實務見解意旨，仍應
    依法予以追訴處罰。綜上所述，本件事證明確，被告犯行洵
    堪認定，應依法論科。
四、核被告所為，係犯毒品危害防制條例第10條第 1項之施用第
    一級毒品罪，及同條第 2項之施用第二級毒品罪。被告持有
    第一級毒品海洛因及第二級毒品甲基安非他命進而施用之，
    其持有之低度行為應為施用之高度行為所吸收，均不另論罪
    。被告以一施用毒品行為，同時觸犯毒品危害防制條例第10
    條第1項、第2項之罪，為想像競合犯，應依刑法第55條前段
    之規定，從一重論以施用第一級毒品罪處斷，公訴意旨認應
    分論併罰，容有未洽。查被告因違背安全駕駛案件，經本院
    以97年度花交簡字第492號判處有期徒刑3月確定，於98年 4
    月 3日易科罰金執行完畢等情，有臺灣高等法院被告前案紀
    錄表附卷可佐，其於受徒刑之執行完畢後， 5年以內故意再
    犯本件有期徒刑以上之罪，為累犯，應依刑法第47條第 1項
    規定加重其刑。爰審酌被告高職畢業之智識程度，前曾因施
    用毒品犯行經送觀察、勒戒及強制戒治，仍無法戒除毒癮，
    惟其施用毒品係傷害自身健康，所生危害非鉅，犯後坦承犯
    行，自述罹患憂鬱症，有自殺紀錄，因重聽而無法工作，離
    婚、育有 2子等一切情狀，量處如主文所示之刑。扣案之玻
    璃吸食器 1組，為被告所有供本件施用海洛因與甲基安非他
    命所用之物，業據被告供承在卷（見本院卷第43頁），爰依
    刑法第38條第1項第2款規定宣告沒收。
據上論斷，應依刑事訴訟法第273條之1第1項、第299條第 1項前
段，毒品危害防制條例第10條第1項、第2項，刑法第11條前段、
第55條前段、第47條第1項、第38條第1項第2款，判決如主文。
本案經檢察官林英正到庭執行職務。
中    華    民    國   100    年    9     月    8     日
                  刑事第三庭    法  官  吳育汝
以上正本證明與原本無異。
如不服本判決應於收受送達後10日內向本院提出上訴書狀，並應
敘述具體理由。其未敘述上訴理由者，應於上訴期間屆滿後20日
內向本院補提理由書(均須按他造當事人之人數附繕本)「切勿逕
送上級法院」。
中    華    民    國   100    年    9     月    8     日
                                書記官
附錄論罪科刑法條：
毒品危害防制條例第10條第1項、第2項：
施用第一級毒品者，處6月以上5年以下有期徒刑。
施用第二級毒品者，處3年以下有期徒刑。